臺灣臺南地方法院刑事裁定　　　　　　　 96年度聲判字第6號
聲　請　人
即　告訴人　乙○○
告訴代理人　蔡敬文律師
被　　　告　甲○○
上列聲請人因告訴被告違反選舉罷免法案件，不服臺灣高等法院
臺南分院檢察署檢察長駁回再議之處分（96年度上聲議字第60號
），聲請交付審判，本院裁定如下：
    主  文
聲請駁回。
    理  由
一、按告訴人不服上級法院檢察署檢察長或檢察總長認再議為無
    理由而駁回之處分者，得於接受處分書後十日內委任律師提
    出理由狀，向該管第一審法院聲請交付審判，刑事訴訟法第
    二百五十八條之一第一項定有明文。查本件聲請人乙○○以
    被告甲○○涉犯違反公職人員選舉罷免法，向臺灣臺南地方
    法院檢察署檢察官提出告訴，經該署檢察官於民國九十五年
    十一月二十二日為緩起訴處分後（九十五年度選偵字第九七
    號），聲請人不服，聲請再議，業經臺灣高等法院臺南分院
    檢察署檢察長於九十六年一月十五日以九十六年度上聲議字
    第六○號處分書，認聲請人再議為無理由而駁回再議，聲請
    人於九十六年一月十九日收受上開駁回再議處分書後，即於
    十日內之九十六年一月二十六日委任律師為代理人向本院聲
    請交付審判，程序上已符合前開規定，合先敘明。
二、聲請交付審判意旨略以：
  (一)依據刑事訴訟法第二百五十三條之二第一、二項規定為附條
    件緩起訴處分，檢察官應同時兼顧被害人（告訴人）之權益
    ，俾得事理之平，蓋本件告訴人與被告同係九十五年度台南
    縣關廟鄉新埔村村長候選人，被告以文宣散佈不實之消息，
    意圖使告訴人不當選，已嚴重影響告訴人之名譽及選民對告
    訴人之不良印象，已足以影響選民之投票意向，從而影響告
    訴人之當選，似被告此種惡質，敗壞選風之行為，應予以嚴
    懲，始能遏止被告之劣行，詎檢察官於告訴人已當庭表示不
    同意緩起訴處分之情形下，竟然未命被告向告訴人道歉或立
    悔過書或向告訴人支付相當數額之財產或非財產上之損害賠
    償，即擅自將被告為緩起訴處分，實失事理之平，殊令人無
    法心服口服。
  (二)本件告訴人最在乎之處，即是被告所散布之「四年有建設，
    八年大進步」裡所指「新仁橋截彎取直」及「社區發展協會
    」這兩個部分之內容，蓋此次村長選舉，候選人只有告訴人
    與被告二位，而被告上開文宣內容所指之二部分，其中新仁
    橋部分，係告訴人任內所完成之政績，有台灣台南地方法院
    檢察署九十五年十月二十六日所為九十五年度偵字第一二一
    四三不起訴處分書足稽，且該橋自完工迄今，並未「車禍不
    斷，傷亡不計，現已列入危險橋樑」，詎被告竟在其上開文
    宣誣指該橋自完工迄今車禍不斷，傷亡不計，現已列入危險
    橋樑云云，明顯在指涉告訴人於村長任內所完工之新仁橋如
    何之危險與不好，當然會影響選民對告訴人之支持意向，被
    告有使告訴人不當選之意圖，甚為明顯，詎檢察官竟以該文
    宣未指明攻擊對象，且是否有完工後傷亡不斷等情，為可受
    公評之事，被告對此加以指述，尚與意圖使人不當選罪嫌有
    間云云，殊有未明察上開事實之偏頗武斷之嫌！台灣高等法
    院台南分院檢察署九十六年一月十七日檢孝字第○八二五號
    函謂此部份，原處分僅以有裁判上一罪關係而不另為不起訴
    處分，惟仍未予以單獨不起訴處分，自與未經不起訴相同云
    云，因認聲請人此部分之聲請再議不合法乙節，惟按不另為
    不起訴處分乃等同於不起訴處分，聲請人依法自得聲請再議
    ，否則，聲請人就此部分，如何尋求救濟？台南高分檢上開
    見解，殊非的論。
  (三)至關於「社區發展協會」部分，被告所指涉之內容: 「上一
    任總務說：名冊遺失，造成帳目無法對帳之情事」云云，其
    所指上一任總務云者，乃係指告訴人而言，蓋告訴人係擔任
    上一任總務一職；而所謂「名冊遺失」之名冊，乃係指會員
    名冊而言，與帳目可否對帳，並無關連，況並無帳目無法對
    帳之情事，準此，被告在社區發展協會所指涉之不實內容，
    當然係在指涉告訴人而言，被告之行為，顯然係在意圖使聲
    請人不能當選，灼然至明，惟檢察官就此並未詳查究明，即
    率謂此部分難認被告應成立違反選罷法罪嫌，亦令人無法心
    服口服！台灣高等法院台南分院檢察署九十六年一月十七日
    檢孝字第○八二五號函謂此部分，原處分僅以有裁判上一罪
    關係而不另為不起訴處分，惟仍未予以單獨不起訴處分，自
    與未經不起訴相同云云，因認聲請人此部分之聲請再議不合
    法乙節，惟按不另為不起訴處分乃等同於不起訴處分，聲請
    人依法自得聲請再議，否則，聲請人就此部分，如何尋求救
    濟？台南高分檢上開見解，殊非的論。
  (四)台南地檢署檢察官係問聲請人願不願意原諒被告，如果願意
    原諒被告，伊會予以最高限度之緩起訴處分云云，聲請人答
    以：緩起訴，我不能接受，請檢察官依法辦理云云，檢察官
    甚至向聲請人說道：本件如果過去法院，也是二審定讞云云
    ，準此，聲請人以為檢察官要為起訴之處分，才有過去法院
    二審定讞之問題，此項事實，請鈞院准予調聽錄音帶，即明
    事情真相！台南高分檢處分書謂：「聲請人於九十五年十一
    月七日檢察官訊問時，對被告履行一定條件後為緩起訴處分
    ，已表示請檢察官依法辦理等語，則所謂未同意云云，顯非
    事實」，自與聲請人之理解與認識有所出入，自應予以究明
    此項爭執之所在。
  (五)被告所製作之文宣，非放置在其住處兼競選總部供不特定村
    民自由取閱，而係在全村全面性之散發，公訴人僅聽信被告
    片面之詞，未予聲請人舉證反駁之機會，遽認被告所製作之
    文宣，係放置在其住處兼競選總部供不特定村民自由取閱，
    亦有不妥，此項被告所製作之文宣，係在全村全面性散發之
    事實，有證人足證。
  (六)綜合上述，台南地檢署檢察官所為之緩起訴處分及台南高分
    檢所為駁回再議之處分，不僅對告訴人之權益未同等重視，
    抑且就「新仁橋截彎取直」及「社區發展協會」之內容未詳
    加調查，即率謂此部分難認被告應成立違反選罷法罪嫌或不
    得再議，甚且不知本屆村長選舉僅係告訴人與被告二人在競
    爭而已，故其所為之緩起訴內容暨駁回再議之處分，殊有失
    諸事理之平，且對事實並未充分了解，並予調查明確之缺失
    ，尤其對告訴人而言，應當選而未當選（相差五十票而已）
    ，更是影響重大，為此，爰依法聲請交付審判，治以被告應
    得之罪，以端正選風並維告訴人之權益為禱等語。
三、按法院認為交付審判之聲請不合法或無理由者，應駁回之，
    刑事訴訟法第二百五十八條之三第二項前段定有明文。而同
    法第二百五十八條之一規定告訴人得向法院聲請交付審判，
    其立法精神係對於「檢察官不起訴或緩起訴裁量權」制衡之
    一種外部監督機制，法院僅就檢察官所為不起訴或緩起訴之
    處分是否合法妥當加以審查，以防止檢察機關濫權。再者，
    法院於審查交付審判之聲請有無理由時，除認為告訴人所指
    摘不利被告之事證未經檢察機關詳為調查或斟酌，或不起訴
    處分書所載理由違背經驗法則、論理法則或其他證據法則，
    否則，不宜率予交付審判（法院辦理刑事訴訟案件應行注意
    事項第一百一十八項參照）；至上開所謂告訴人所指摘不利
    被告之事證未經檢察機關詳為調查，係指告訴人所提出請求
    調查之證據，檢察官未予調查，且若經調查，即足以動搖原
    偵查檢察官事實之認定及處分之決定，倘調查結果，尚不足
    以動搖原事實之認定及處分之決定者，仍不能率予交付審判
    。
四、經查：
  (一)台灣台南地方法院檢察署檢察官係以被告甲○○對基於使告
    訴人乙○○不當選之意圖，於選舉投票前之九十五年五月間
    某日，先後以事先印製之文宣兩份，分別登載「村民比比看
    一號甲○○、？號白賊七‥‥十二年維持現狀，原地踏步」
    以及「滿嘴仁義道德‥‥做的全是違背良心之事」等文字，
    主動放置在其台南縣關廟鄉○○村○○○街二三號住處兼競
    選總部處所，供不特定之村民自由取閱，進而散布上開不實
    事項之犯罪事實坦承不諱，核與告訴人乙○○指述之情節大
    致相符，並有載有前開文字之文宣二份在卷可稽，認被告甲
    ○○違反公職人員選舉罷免法第九十二條之罪已堪認定，惟
    被告甲○○所犯公職人員選舉罷免法第九十二條之罪係法定
    本刑為死刑、無期徒刑或最輕本刑三年以上有期徒刑以外之
    罪，且參酌刑法第五十七條所列犯罪之手段、犯罪所生之危
    害及犯罪後之態度等事項，以及對於維護純淨選風之公共利
    益之維護，而認以緩起訴處分為適當。臺灣高等法院臺南分
    院檢察署檢察長以原檢察官之處分於法並無不合，亦無不當
    ，而認聲請人再議為無理由，並以九十六年度上聲議字第六
    ○號處分駁回再議。本院經核相關偵查卷內所附卷證筆錄，
    認該處分之認事用法並無違誤。
  (二)至於聲請人即告訴人乙○○雖以台灣台南地方法院檢察署檢
    察官於告訴人已當庭表示不同意緩起訴處分之情形下，竟未
    命被告向告訴人道歉或立悔過書或向告訴人支付相當數額之
    財產或非財產上之損害賠償，擅自將被告為緩起訴處分，實
    失事理之平為據而向本院聲請交付審判，然按被告所犯為死
    刑、無期徒刑或最輕本刑三年以上有期徒刑以外之罪，檢察
    官參酌刑法第五十七條所列事項及公共利益之維護，認以緩
    起訴為適當者，得定一年以上三年以下之緩起訴期間為緩起
    訴處分；檢察官為緩起訴處分者，得命被告於一定期間內遵
    守或履行左列各款事項：一、向被害人道歉。二、立悔過書
    。三、向被害人支付相當數額之財產或非財產上之損害賠償
    。四、向公庫或指定之公益團體、地方自治團體支付一定之
    金額。五、向指定之公益團體、地方自治團體或社區提供四
    十小時以上二百四十小時以下之義務勞務。六、完成戒癮治
    療、精神治療、心理輔導或其他適當之處遇措施。七、保護
    被害人安全之必要命令。八、預防再犯所為之必要命令；檢
    察官命被告遵守或履行前項第三款至第六款之事項，應得被
    告之同意。刑事訴訟法第二百五十三條之一第一項、第二百
    五十三條之二第一項、第二項前段分別定有明文。準此，被
    告是否向被害人道歉及告訴人是否同意檢察官所為之緩起訴
    處分均非緩起訴處分之法定要件，故告訴人以台灣台南地方
    法院檢察署檢察官未經其同意即為緩起訴處分指摘原緩起訴
    處分及台灣高等法院台南分院檢察署檢察長駁回再議之處分
    不當云云，自不足採。
五、復按上級法院檢察署檢察長或檢察總長認再議為無理由者，
    應駁回之；告訴人不服前條之駁回處分者，得於接受處分書
    後十日內委任律師提出理由狀，向該管第一審法院聲請交付
    審判。刑事訴訟法第二百五十八條前段、第二百五十八條之
    一第一項分別定有明文。是以，依上開條文之文義解釋，得
    聲請交付審判者僅限於上級法院檢察署檢察長或檢察總長所
    為再議無理由之處分，而告訴人就「四年有建設，八年大進
    步」文宣內所指「新仁橋截彎取直」及「社區發展協會」兩
    部分雖聲請交付審判，然告訴人前就上開「新仁橋截彎取直
    」及「社區發展協會」兩部分業已聲請再議，經台灣高等法
    院台南分院檢察署以九十六年一月十七日檢孝字第○八二五
    號函覆再議不合法，自與上開刑事訴訟法第二百五十八條之
    一第一項之規定不符，是以，告訴人就「新仁橋截彎取直」
    及「社區發展協會」聲請交付審判之部分即為不合法。退而
    言之，依台灣高等法院台南分院檢察署九十六年一月十七日
    檢孝字第○八二五號函之說明，可知台灣高等法院台南分院
    檢察署認「新仁橋截彎取直」及「社區發展協會名冊遺失」
    部分，原處分書僅以有裁判上一罪關係而不另為不起訴之處
    分，雖然有所說明，惟仍未予以單獨不起訴處分，自與未經
    不起訴處分相同，依上開台灣高等法院台南分院檢察署之旨
    意，似乎認為「新仁橋截彎取直」及「社區發展協會」部分
    並未經檢察官為不起訴處分，而尚未偵查終結，準此，本院
    認告訴人自不得就偵查中之案件聲請交付審判。
六、綜上所述，原緩起訴及駁回再議處分認為本件被告甲○○違
    反公職人員選舉罷免法第九十二條之犯行，經偵查後認以緩
    起訴為適當，其認事用法並無不當，又本院審查本件聲請交
    付審判所載理由，認為仍不足以動搖原處分書所作緩起訴之
    判斷。是本件聲請交付審判意旨對於原處分指摘求予審判，
    均無足採，揆諸前揭說明，本件聲請人聲請交付審判，為無
    理由及不合法，應予以駁回。爰依刑事訴訟法第二百五十八
    條之三第二項前段規定，裁定如主文。
中　　華　　民　　國　　96　　年　　5 　　月　　17　　日
　　　　　　　　　刑事第二庭  審判長法官　蘇義洲
                              法      官  洪士傑
                              法      官  徐文瑞
以上正本證明與原本無異。
本件不得抗告。
      　　　　　　　　　　　　書  記  官　張宜柔
中　　華　　民　　國　　96　　年　　5 　　月　　17　　日
